臺灣高雄地方法院刑事判決　　　　　　　99年度易字第2506號
公　訴　人　臺灣高雄地方法院檢察署檢察官
被　　　告　邱益誠
選任辯護人　李汶哲律師
　　　　　　陶德斌律師
　　　　　　吳晉賢律師
被　　　告　陳瑞雪
選任辯護人　江雍正律師
　　　　　　黃偉倫律師
　　　　　　蘇勝嘉律師
上列被告等因偽造文書案件，經檢察官提起公訴（98年度偵字第
33385 號），本院判決如下：
    主  文
邱益誠共同犯使公務員登載不實罪，處有期徒刑參月，減為有期
徒刑壹月又拾伍日，如易科罰金，以新臺幣壹仟元折算壹日。
陳瑞雪共同犯使公務員登載不實罪，處有期徒刑參月，減為有期
徒刑壹月又拾伍日，如易科罰金，以新臺幣壹仟元折算壹日。
    事  實
一、邱益誠與吳紹萍曾為夫妻關係，吳紹萍於民國95年3 月8 日
    就邱益誠應給付渠等子女之扶養費之事，向本院民事庭提起
    訴訟，於同年8 月31日達成訴訟上和解，約定邱益誠應給付
    共新臺幣（下同）1,240,000 元之扶養費。詎邱益誠、陳瑞
    雪明知彼此間無任何債權債務關係，為使邱益誠得以規避支
    付前開扶養費，竟共同基於使公務員登載不實之犯意聯絡，
    於95年8 月30日，委任不知情之代書邱哲民，以買賣為由，
    至高雄市政府地政處前鎮地政事務所，將邱益誠所有位於高
    雄市○○區○○段683 號、鳳林段1356號地號土地之應有部
    分（下稱系爭土地），移轉登記為陳瑞雪所有，使該地政機
    關不知情之承辦人員，依形式審查後，將上開不實事項登載
    於職務上所掌、具有公文書性質之土地登記簿、土地所有權
    狀、土地公務用謄本上，足以生損害於地政機關對於土地登
    記管理之正確性及吳紹萍之扶養費請求權。
二、案經吳紹萍訴由臺灣高雄地方法院檢察署檢察官偵查起訴。
    理  由
壹、證據能力部分：
    本判決所引用之證據資料（詳後引證據），其中傳聞證據部
    分，縱無刑事訴訟法第159 條之1 至第159 條之4 或其他規
    定之傳聞證據例外情形，亦因被告2 人、各辯護人及檢察官
    或同意可作為證據使用，或未聲明異議，依刑事訴訟法第15
    9 條之5 第1 項、第2 項之規定，本院審酌各該傳聞證據並
    非違法取得，與待證事項具關聯性，證明力亦非明顯過低等
    情，認以之作為證據係屬適當，具有證據能力。
貳、實體部分：
一、訊據被告2 人固坦承被告邱益誠於95年8 月30日以買賣為由
    ，將系爭土地移轉登記為被告陳瑞雪所有之事實，惟矢口否
    認有何使公務員登載不實之犯行，均辯稱：因被告邱益誠積
    欠被告陳瑞雪60萬元，被告邱益誠為清償該筆債務，始將系
    爭土地移轉予被告陳瑞雪抵債，渠等並無使公務員登載不實
    之意圖云云。經查：
（一）被告邱益誠於95年8 月30日，委任代書邱哲民，以買賣為
      由，至高雄市政府地政處前鎮地政事務所，將邱益誠所有
      之系爭土地，移轉登記為陳瑞雪所有乙情，業據證人邱哲
      民於偵訊時證述在卷（偵卷第74頁至第75頁），復有土地
      登記謄本、土地登記申請書、土地所有權狀在卷可稽（偵
      卷第7 頁、第31頁至第39頁），且為被告2 人所不爭執（
      本院卷一第45頁之不爭執事項），故此部分事實堪信為真
      實。
（二）被告邱益誠與告訴人吳紹萍曾為夫妻關係，告訴人於95年
      3 月8 日就邱益誠應給付渠等子女之扶養費之事，向本院
      民事庭提起訴訟，於同年8 月31日達成訴訟上和解，約定
      被告邱益誠應給付共1,240,000 元之扶養費乙情，業據告
      訴人指述在卷（偵卷第1 頁至第3 頁之告訴狀），復有本
      院高雄簡易庭調解筆錄附卷可參（本院95年度雄簡移調字
      第379 號卷第76頁反面至第77頁），且為被告2 人所不爭
      執（本院卷一第45頁之不爭執事項），故此部分事實亦堪
      以認定。
（三）被告2 人雖均辯稱因被告邱益誠積欠被告陳瑞雪債務60萬
      元，被告邱益誠始將系爭土地出售予被告陳瑞雪以抵充債
      務云云，然被告2 人均無法提出關於前開借款之借據或證
      明資料，故被告2 人間是否確實存有債務關係已非無疑。
      被告陳瑞雪雖提出自製之統計表（本院98年度訴字第219
      號卷第77頁）表示曾於所記載之時間借款予被告邱益誠，
      然觀之該統計表所記載之第一筆借款時間為94年5 月29日
      ，最後一筆借款為96年6 月19日，與被告2 人所稱被告邱
      益誠自93年間至95年間均曾向被告陳瑞雪借款，且於93年
      間有一筆10萬元之借款之陳述（偵卷第64頁至第67頁；本
      院卷一第36頁）不符，若被告陳瑞雪於93年間曾借款10萬
      元予被告邱益誠，豈會未記載於該統計表內，且該統計表
      所記載之金額總額為46萬4,000 元，與被告2 人所稱之借
      款60萬元相去甚遠，亦徵被告2 人所辯，難予遽採。
（四）又被告陳瑞雪雖辯稱：其因不識字無法自行存提款，故借
      用楊雅茹之帳戶存款，其僅有玉山商業銀行之帳戶，並無
      其他銀行帳戶云云（本院卷一第36頁），而證人楊雅茹雖
      於偵訊時證稱：94年間被告陳瑞雪向其表示因伊不識字，
      不會存錢，拜託讓伊將錢存在其所有之帳戶內，被告陳瑞
      雪給過其3 次錢，共計40或50萬元，若被告陳瑞雪要用錢
      ，會打電話聯絡其領錢，其曾聽被告陳瑞雪表示領錢要借
      給別人等語（偵卷第85頁至第86頁）。然經本院函詢結果
      被告陳瑞雪於93年間起在中華郵政股份有限公司新港郵局
      、大寮中興郵局、嘉義縣中埔鄉農會（下稱中埔鄉農會）
      、華南商業銀行（下稱華南銀行）、玉山商業銀行林園分
      行（下稱玉山林園分行）、高雄縣大寮鄉農會（下稱大寮
      鄉農會）均有申辦帳戶，並均有使用上開帳戶存提款及匯
      款，有上開帳戶之客戶交易明細表在卷可參（本院卷一第
      58頁至第78頁），顯見被告陳瑞雪自93年間即申辦許多帳
      戶使用，並非如其所稱其除玉山銀行之帳戶外無其他帳戶
      ，及因不識字不會使用帳戶存提款；被告陳瑞雪既然有使
      用前開帳戶存提款，則何須將錢寄存在楊雅茹之帳戶內，
      徒增遭他人領用之風險，故證人楊雅茹之前開證述，顯係
      迴護被告陳瑞雪之詞，不足採信，而被告陳瑞雪前開所辯
      亦不足採。
（五）觀之被告陳瑞雪前開帳戶之交易明細資料，93年至94年間
      新港郵局帳戶之存款金額最高時為13元（詳本院卷一第58
      頁）；94年至95年間大寮中興郵局帳戶之存款金額最高為
      50萬元（除被告邱益誠匯款100 萬元至該帳戶外，詳後述
      ，詳本院卷一第59頁）；93年至95年間中埔鄉農會帳戶之
      存款餘額均僅120 元（詳本院卷一第61頁至第63頁）；93
      年至95年間華南銀行帳戶之存款餘額為7,734 元（詳本院
      卷一第70頁、第72頁），顯見以被告陳瑞雪當時之資力，
      應無法借款共60萬元與被告邱益誠。而被告邱益誠於94年
      12月12日領得南星計劃相關道路工程之徵收補償金389 萬
      815 元乙情，業據證人即被告邱益誠之兄邱新雄於偵訊證
      述明確（偵卷第83頁至第84頁），復有被告邱益誠之高雄
      大林蒲郵局客戶歷史交易清單附卷可考（偵卷第59頁），
      可知被告邱益誠既領得如此大筆之徵收金，又何須向被告
      陳瑞雪借款。再者，被告邱益誠於95年2 月3 日匯款100
      萬元至被告陳瑞雪之大寮中興郵局帳戶，有大寮中興郵局
      客戶歷史交易清單附卷可佐（本院一第59頁），被告邱益
      誠既可於上開時間匯款100 萬元至被告陳瑞雪之帳戶，顯
      見被告邱益誠並不缺乏現金，自無向被告陳瑞雪借款之必
      要。
（六）綜上所述，被告2 人間無60萬元之債務關係存在，卻以買
      賣系爭土地為由，向前鎮地政事務所，將系爭土地移轉登
      記為被告陳瑞雪所有之情事足堪認定，被告2 人所辯均顯
      係卸責之詞，不足採信。故本件事證明確，被告2 人犯行
      均堪認定，均應依法論科。
二、核被告2 人所為，均係犯刑法第214 條使公務員登載不實罪
    。被告2 人利用不知情之代書邱哲民辦理系爭土地之移轉登
    記，均為間接正犯。被告2 人就上開犯行，有犯意聯絡及行
    為分擔，應論以共同正犯。爰審酌被告2 人僅因為規避被告
    邱益誠給付子女之扶養費，明知渠等間無債務關係，竟向前
    鎮地政事務所佯以買賣為由，將系爭土地移轉登記為被告陳
    瑞雪所有，所為實不足取，且犯後均否認犯行，飾詞狡辯，
    態度非佳等一切情狀，分別量處如主文所示之刑，並參酌前
    開犯罪情節，諭知如主文所示之易科罰金折算標準。又被告
    2 人之犯罪時間在中華民國96年4 月24日以前，合於中華民
    國96年罪犯減刑條例所定減刑條件，爰均減為如主文所示之
    刑，並諭知易科罰金之折算標準，以示懲儆。
據上論斷，依刑事訴訟法第284 條之1 、第299 條第1 項前段，
刑法第28條、第214 條、第41條第1 項前段，刑法施行法第1 條
之1 ，中華民國96年罪犯減刑條例第2 條第1 項第3 款，判決如
主文。
本案經檢察官吳昇峰到庭執行職務。
中    華    民    國   100    年    1     月    21    日
                  刑事第九庭    法  官  王碧瑩
以上正本係照原本作成。
如不服本判決應於收受判決後10日內向本院提出上訴書狀，並應
敘述具體理由。其未敘述上訴理由者，應於上訴期間屆滿後20日
內向本院補提理由書(均須按他造當事人之人數附繕本)「切勿逕
送上級法院」。
中    華    民    國   100    年    1     月    21    日
                                書記官  吳智媚